臺灣高等法院民事判決　　　　　　　　　　　　　　　　九十二年度訴字第三一號
　　原　　　告　　乙○○
　　被　　　告　　Shane .
　　訴訟代理人　　林啟瑩律師
右當事人間因刑事附帶民事訴訟請求侵權行為損害賠償事件，經刑事庭裁定移送前來
，本院於九十三年二月二十四日言詞辯論終結，判決如左︰
    主      文
被告應給付原告新臺幣伍拾萬元，及自民國九十二年三月八日起至清償日止，按週年
利率百分之五計算之利息。
原告其餘之訴及假執行之聲請均駁回。
訴訟費用由被告負擔四分之一，餘由原告負擔。
    事      實
甲、原告方面：
一、聲明：
  (一)被告應給付原告新臺幣（下同）二百萬元，及自附帶民事訴訟訴狀繕本送達翌日
    起至清償日止，按週年利率百分之五計算之利息。
  (二)願供擔保，請准宣告假執行。
二、陳述略以：
  (一)原告乙○○與甲○○係夫妻關係，被告Shane Anthony Schruff 竟趁原告赴大陸
    工作期間，勾引甲○○並與之相姦。
  (二)原告於民國（下同）九十一年三月二十三日與被告通電話時，曾經詢問被告是否
    與甲○○發生關係，被告回答：「Not until I know she is going to
    divorce.（一直到我知道她要離婚，才與她發生關係）」，顯然被告承認有相姦
    之情事。
  (三)原告之岳父有給原告之妻六百萬元，所以原告這邊並不缺錢，不會故意控訴被告
    以取得金錢。
  (四)被告與原告之妻相姦，非但破壞原告夫妻生活之美滿，更使原告精神上遭受莫大
    打擊，痛苦異常，爰求為命被告賠償慰藉金二百萬元及自本件附帶民事訴訟狀繕
    本送達翌日起至清償日止，按照法定利率計算之遲延利息。
三、證據：提出東元綜合醫院診斷證明書影本二件，履歷表、畢業證書影本、薪資證
    明影本、離職證明書影本、聘僱證明書、九十一年度扣繳憑單、中強光電股份有
    限公司薪資明細表、彰化銀行及台灣中小企業銀行存摺及內頁影本、刑事案件報
    案三聯單影本、中時電子報網路下載資料各一件為證。
乙、被告方面：
一、聲明：
  (一)原告之訴及假執行之聲請均駁回。
  (二)如受不利之判決，願供擔保請准宣告免為假執行。
二、陳述略以：
  (一)原告對於被告與甲○○通姦之指述乃轉述甲○○所言，為傳聞證據，不可採為認
    定事實之基礎。
  (二)被告沒有與原告之妻甲○○通姦，而且甲○○指認被告身體上之疤痕位置是在左
    胸下方、刺青之圖案為心型，與實際之疤痕位置在左胸外側、刺青圖案為兔子圖
    案不相同；僅據甲○○所知之不正確特徵即認定其與被告有通姦，邏輯上即為有
    誤，反而是被告所陳述其在甲○○所開設之藥局內展示刺青較為可採。至於甲○
    ○能描述被告家中之擺設，至多僅能證明甲○○曾到過被告之處所，亦難有進一
    步推論。
  (三)甲○○稱與被告共發生三次性行為，分別於九十一年三月七日晚上一次、次日清
    晨一次、同年月十四日又發生一次。惟甲○○於九十一年三月二十三日於台北縣
    警察局中和分局南勢派出所（下稱南勢派出所）製作之警訊筆錄稱「‧‧‧然後
    發生性關係，約五、六分鐘我（指甲○○）跟他（指被告）說不要他才停止，後
    我又在那邊睡到早上起來‧‧‧又發生性關係，大約四、五分鐘我跟說我真的不
    要他就停止了，我就回家了‧‧‧」，足見甲○○並無不能離去之情形。倘九十
    一年三月七日所發生之性行為係被告強迫所致，甲○○並無意願，何以仍留於被
    告住處睡覺？且於數小時不到竟又同意與被告發生性行為？顯見其所言不合常理
    。
  (四)刑事程序中，  鈞院所認之事實乃甲○○分別於九十一年三月七日、八日凌晨及
    三月十四日逛夜市後分別與被告發生性行為，然該刑事案件之起訴書則記載九十
    一年三月七日凌晨及十三日夜間發生行為；至於台灣板橋地方法院之刑事判決，
    則指係九十一年三月七日凌晨及十二日夜間二人發生性行為。各次書狀上之日期
    記載全然不一，惟均係據甲○○所述之日期而來，甲○○陳述之真實性存疑。
  (五)本件刑事程序對被告之訊問過程違反刑事訴訟法第一百五十四條第一項之規定，
    ，本件民事爭訟應不得僅以刑事判決為認定事實之基礎。
  (六)原告所稱其家庭受破壞，則究破壞至如何程度？是否雙方業已離婚或尚不及離婚
    之程度？又原告指稱其患有精神憂鬱症、於親友間受盡非難、名譽大受影響等情
    ，皆未見舉證；是於原告舉證之前，誠難認所主張之二百萬元賠償有何依據。況
    原告所稱之憂鬱症究係自始即有抑或由本件事由所致，及其程度如何，均不明確
    ；縱認與本件有關，但是否有其他因素所致，亦有未明。
  (七)原告所提其經歷中記載「0000-0000(1.5年) 昆山翌騰平面顯像及奧圖碼公司MIS
    經理」，謂其於該時間任大陸公司之經理，但竟又提出於相近時期即九十年至九
    十一年間之國內中強光電股份有限公司（下稱中強光電公司）離職證明，顯有矛
    盾。況原告於經歷內所載時間為一年半，但中強光電公司之離職證明書中又記載
    一年又一個月餘之任職期間，顯見原告所提文件內容之不實。至於原告所提出之
    「經歷表」係其自行製作之文書；而所提出之「大港金東外籍人員薪資slip」為
    大陸地區文件，縱認內容屬實，但所載期間亦為原告八十九年一至四月之收入，
    與刑事案件所提及之九十一年三月間之案發期間無涉。又原告所提出之功學社教
    育用品股份有限公司（下稱功學社公司）約聘證明書如係真正，則其係自九十二
    年六月二十三日起始受僱於功學社公司，但竟與前一工作間有近一年時間未有工
    作，顯見原告之收入甚不穩定，衡量兩造之身分、資力、工作等情事時，應對此
    併為考量始可。
  (八)縱被告與甲○○確有通姦之情事，通姦亦須有兩人方可構成，不應由被告一人單
    獨負擔全部責任。
三、證據：警訊筆錄影本二份、民國九十一年日曆資料表為證。
    並聲請函詢中央氣象局九十一年三月十三日及十四日月亮朔望情形及凌晨十二時
    至二時間月亮運行位置，以及向中央健康保險局調閱原告自九十年起至九十二年
    間之就診紀錄及命原告提出其最新之勞保資料。
丙、本院依職權向台灣板橋地方法院檢察署調閱九十一年偵字第一○九六七、一二四
    九六號刑事案卷全卷。
    理      由
一、本件民事訴訟因被告Shane Anthony Schruff 係美國籍，為一涉外民事案件，而
    原告主張被告應負賠償責任之法律關係為侵權行為損害賠償，且侵權行為地均在
    中華民國境內，依涉外民事法律適用法第九條之規定，關於由侵權行為而生之債
    ，以依侵權行為地法為準據法，本件自應以中國民國法律為本案之準據法，合先
    敘明。
二、原告起訴主張：伊與甲○○係夫妻關係，被告明知甲○○係有配偶之人，竟分別
    於九十一年三月七日深夜、三月八日清晨以及三月十四日夜間，在被告租屋處所
    與甲○○發生相姦行為，非但破壞伊夫妻生活之美滿，更使伊精神上遭受莫大打
    擊，痛苦異常，爰依民法第一百八十四條第一項後段、第一百九十五條第一項、
    第三項之規定，訴請被告賠償慰藉金二百萬元及法定遲延利息。被告則以：伊並
    未與甲○○有相姦之情事，甲○○所指伊身上之疤痕位置及刺青圖案，皆與事實
    不符；況甲○○陳述與伊相姦之過程亦有多處矛盾及不合理之處，尚難採信。另
    本件刑事程序之審理，違反刑事訴訟法第一百五十四條第一項之規定，故本件民
    事訴訟不得以刑事判決所認定之事實為判決之基礎。縱伊與甲○○確有相姦之情
    事，原告指稱其因而患有精神憂鬱症、於親友間受盡非難、名譽大受影響等情，
    皆未見舉證，且原告所稱之損害，亦與伊之行為無因果關係等語，資為抗辯。
三、原告主張：被告明知甲○○係有配偶之人，竟多次在其住處與甲○○發生相姦行
    為等語。被告則否認與甲○○有相姦之情事，並以前揭情詞置辯。經查：
  (一)甲○○於刑事案件審理時證稱：「‧‧‧他（指被告）曾經看過我帶小孩，也曾
    經問過我先生在哪裡，所以他知道我是已婚的身分‧‧‧」（見臺灣板橋地方法
    院九十一易字第二五六三號卷第四七頁）。且於刑事案件及本院審理時一再表示
    「確有與被告發生關係」（見同前卷第四五至四七頁、本院九十二年度上易字第
    四四三號刑事卷第四二頁、本院卷第九五頁）等語。
  (二)甲○○於刑事案件偵訊時已指出被告左胸部有一疤痕、右臀部有刺青等身體上私
    密之特徵，並能將被告居所內之相關家具及擺設位置正確繪出（見臺灣板橋地方
    法院檢察署九十一偵字第一○九六七號卷第一九、二五頁）。雖檢察官命法醫檢
    視被告右臀有兔形刺青，左胸外側有一疤痕（見同前偵查卷第三○、三一頁照片
    、驗傷診斷書、一二四九六號偵查卷第一七頁驗傷診斷書），被告身上之刺青圖
    形與甲○○在刑事案件審理時所指心型穿箭有所不符，而被告身上疤痕之確切位
    置較甲○○所指之左胸正下方略為偏左，惟據甲○○所稱其係在夜間無燈光，只
    憑窗簾薄紗透過之月光，見及被告身上之刺青及疤痕，衡情自難有正確圖形之記
    憶，殊難僅以其對被告刺青形狀、疤痕之描述非完全正確，即推論無肌膚之親。
    被告雖抗辯：甲○○係因曾於早上到伊住處，伊未著內衣才被看到疤痕云云，然
    九十一年三月初至中旬台北氣候早晚天氣稍冷，且依一般常情，男性鮮有只穿內
    褲，上身赤膊接見普通女性朋友，被告此部分之抗辯，自不足採。被告又抗辯：
    伊曾於甲○○開設之藥房內展示右臀刺青，甲○○始知伊此一身體上特徵等語。
    惟查，在被告刻意展示之情形下，衡情甲○○對於被告刺青之圖案，應如被告友
    人般能正確描述無礙，甲○○於偵訊時反而僅能作概略之描述，益證甲○○所稱
    其係於與被告相姦後，被告起身時憑月光照射時所得知有刺青之情，較為可採。
  (三)甲○○與被告素無仇怨，原告原亦不識被告，對被告當無誣陷之理，而被告隻身
    在台教授英語為業，財力並非雄厚；原告夫婦均有碩士學位，以台灣民情，應無
    不顧禮俗非議勾串誣攀被告，進而損及甲○○名節之理，甲○○證述被告與伊發
    生多次性關係之陳述，自堪採信。被告復抗辯稱：因甲○○積欠債務，而由原告
    誣指伊與其妻有相姦之情，藉以取得金錢還債云云，然未能舉證證明，所辯自不
    足採。
  (四)被告因而涉有妨害婚姻罪，經本院刑事庭判處有期徒刑三月確定在案，亦經本院
    調閱本院九十二年度上易字第四四三號妨害婚姻刑事案卷，核閱屬實。原告主張
    ：被告明知甲○○為有配偶之人，仍於前揭時、地與之相姦，自堪信為真實。
四、按因故意或過失，不法侵害他人之權利者，負損害賠償責任。故意以背於善良風
    俗之方法，加損害於他人者亦同，民法第一百八十四條第一項定有明文。而相姦
    之行為足以破壞他人夫妻間之共同生活而非法之所許，此從公序良俗之觀點可得
    斷言；明知為有配偶之人而與之相姦，侵害為通姦配偶之他方基於配偶關係之身
    分法益，應構成侵權行為（最高法院五十五年台上字第二０五三號判例意旨參照
    ）。又「不法侵害他人之身體、健康、名譽、自由、信用、隱私、貞操，或不法
    侵害其他人格法益而情節重大者，被害人雖非財產上之損害，亦得請求賠償相當
    之金額」、「前二項規定，於不法侵害他人基於父母、子女、或配偶關係之身分
    法益而情節重大者，準用之。」，亦為民法第一百九十五條第一項、第三項所明
    定。查被告與原告之配偶甲○○相姦之行為，已侵害原告夫妻間共同生活之美滿
    與幸福，干擾其婚姻關係，自係侵害原告基於配偶關係之身分法益，原告精神上
    自受有痛苦，被告抗辯原告並無損害云云，委無足取。故原告依據侵權行為之法
    律關係，請求被告賠償其非財產上之損害，自屬有據。
五、原告又主張：被告多次與甲○○發生相姦行為，非但破壞伊夫妻生活之美滿，更
    使伊精神上遭受莫大打擊，痛苦異常，請求被告賠償慰藉金二百萬元等語。惟按
    不法侵害他人之人格權，被害人受有非財產上損害，請求加害人賠償相當金額之
    慰撫金時，法院對於慰撫金之量定，應斟酌實際加害情形、所造成之影響、被害
    人痛苦之程度、兩造之身分地位經濟情形及其他各種狀況，以核定相當之數額（
    最高法院四十七年台上字第一二二一號、五十一年台上字第二二三號判例意旨參
    照）。本院審酌原告係美國明尼蘇達州St.Cloud State  University企業管理學
    碩士，於被告與甲○○相姦之九十一年三月時期，任職中強光電公司，月收入約
    十一萬元，其於九十一年九月三十日離職後，嗣於九十二年六月二十三日起，擔
    任功學社公司資訊高級專員一職，且因而患有精神憂鬱症，有診斷證明書、中強
    光電公司出具之離職證明書、九十一年度所得稅扣繳憑單、九十一年二月份薪資
    明細表在卷可證（見本院卷第二四、二九、三○、七二至七四頁）；而被告為大
    學畢業，現任職於兒童美語教育機構美籍教師，月薪約四至五萬元，亦為被告所
    自承；暨兩造身分、經濟能力、社會地位及原告所受痛苦等一切情狀，認原告請
    求之慰藉金以五十萬元為適當。原告逾此數額之請求，則為無理由，不應准許。
六、綜上所述，原告主張：被告明知甲○○係有配偶之人，竟多次在其住處與甲○○
    發生相姦行為，為可採。從而，原告基於侵權行為之法律關係，請求被告給付慰
    撫金五十萬元，及自九十二年三月八日（即附帶民事訴訟訴狀繕本送達翌日）起
    至清償日止，按週年利率百分之五計算之利息，為有理由，應予准許。原告逾此
    數額之請求，則為無理由，應予駁回；此部分假執行之聲請亦失所依附，應併予
    駁回。就原告勝訴部分，兩造雖均陳明願供擔保，聲請宣告假執行及免為假執行
    ，惟本判決所命給付，因未逾一百五十萬元，被告不得上訴第三審，自無宣告假
    執行及免為假執行之必要。
七、被告雖聲請函詢中央氣象局九十一年三月十三日及十四日月亮朔望情形及凌晨十
    二時至二時間月亮運行位置，以及向中央健康保險局調閱原告自九十年起至九十
    二年間之就診紀錄及命原告提出其最新之勞保資料等，惟本件事證已臻明確，本
    院認毋庸函詢、調閱。又本件事證已臻明確，兩造其餘攻擊防禦及舉證，經審酌
    後認並不影響判決結果，爰不一一贅論，併此敘明。
據上結論，本件原告之訴，為一部有理由，一部無理由，爰判決如主文。
中　　　華　　　民　　　國　　九十三　　年　　　三　　　月　　　九　　　日
                                民事第十七庭
                                    審判長法  官  黃  騰  耀
                                          法  官  楊  絮  雲
                                          法  官  許  文  章
正本係照原本作成。
不得上訴。
中　　　華　　　民　　　國　　九十三　　年　　　三　　　月　　　十　　　日
　　　　　　　　　　　　　　　　　　　　　書記官  李  明  昇
